臺北高等行政法院判決
　　　　　　　　　　　　　　　　　　94年度訴字第586號
　　　　　　　　　　　　　　　.
原　　　告　今友利企業有限公司
代　表　人　甲○○
訴訟代理人　乙○○
被　　　告　財政部基隆關稅局
代　表　人　李榮達（局長）
訴訟代理人　丙○○
上列當事人間因虛報進口貨物產地事件，原告不服財政部中華民
國93年12月24日台財訴字第09300521420號訴願決定，提起行政
訴訟。本院判決如下：
　　主  文
原告之訴駁回。
訴訟費用由原告負擔。
　　事  實
甲、事實概要：
    原告於民國（下同）92年5月26日委由豐盛報關行向被告報
    運進口UNGLAZED TILE乙批（報單號碼：第AA／92／2448／
    0205號），報列貨品分類號列第6907．90．00．00-3號，輸
    入規定：MWO，即大陸物品不准輸入，原申報產地為INDIA。
    來貨經查驗後依據行為時（下同）關稅法第14條第1項規定
    ，按原告應申報之事項，先行徵稅驗放，惟事後被告接獲檢
    舉，經再複核結果，認定產地為中國大陸，且核非屬經經濟
    部公告准許輸入之大陸物品，乃認原告涉有虛報進口貨物產
    地，逃避管制之情事，爰依行為時（下同）海關緝私條例第
    37 條第3項轉據同條例第36條第1項規定，處以貨價2倍（貨
    已提領）之罰鍰計新台幣（下同）2,055,660元，並依同條
    例第44條規定追徵所漏進口稅費計44,751元（含進口稅
    29,246 元、營業稅15,389元及推廣貿易服務費116元）。原
    告不服，申經復查結果，未獲變更，提起訴願，亦遭決定駁
    回，遂提起行政訴訟。
乙、兩造聲明：
  一、原告聲明：訴願決定、復查決定及原處分均撤銷。
  二、被告聲明：駁回原告之訴。
丙、兩造之爭點：原告是否涉有虛報進口貨物產地，逃避管制之
                情事？
原告主張：
一、輸出人印度商BELL GRANITO CERAMICA LTD稱未曾與原告進
    行磁磚交易，且未曾與台灣其他任何公司進行商業行為乙節
    。是因印度商BELL GRANITO CERAMICA LTD與香港百得公司
    往來交惡所致，事實上原告向香港百得公司購貨，並未向大
    陸採購，足證原告並無違反法令規定之故意。而港商百得公
    司向大陸訂貨轉售原告非原告所能控管，來貨係C3報關，又
    經驗貨關員實物查驗來貨之產地而確認，可證原告並無過失
    之犯意。原告並無故意或過失責任，符合司法院釋字第275
    號解釋意旨，本案原處分、復查決定及訴願決定應予撤銷。
二、「進口貨品原產地認定委員會」為國內鑑定大陸物品之法定
    權責機關，而被告前根據台灣區陶瓷工業同業公會會員之認
    定處理產地乙事，惟查該公會會員與磁磚進口商關係乃商場
    競爭之對手，其認定當對原告不利及不公平。由原告首次被
    增估價格經原告申請復查後已改按原申報價格核估乙節，即
    足證明該公會估價核定增估完稅價格，係屬商場競爭手段之
    一。該公會所認定產地不足為憑，當以回歸由鑑定大陸物品
    之法定權責機關「進口貨品原產地認定委員會」鑑定產地為
    是。原告一直憑以爭取，被告仍執以拒阻，足證被告執法偏
    頗，有失公正。
三、被告所要之資料，包括發票、賣價及所有文件，原告均已提
    供，原告向香港百得公司買貨，被告應向香港百得公司查詢
    原告是否有向其進貨，再去追查貨物產地。另大陸製品也有
    給印度作，然後使用大陸公司的商標，從大陸的網頁來判斷
    是否為印度製品，並不公平。
四、因為印度公司並沒有直接賣貨給原告，當然不知情。產地證
    明是印度公司開給百得公司，由百得公司轉給原告，BUYER
    亦直接記載為原告。原告提供的產地證明透過印度經濟文化
    辦事處，有印章、有日期、也有標碼，確實為真。
五、原告經復查後，被告對系案貨物按印度價格核定，但卻又認
    定系案貨物產地為大陸而對原告處以罰鍰，顯不公平。
被告主張：
一、查本案原依據原告提供之產地證明等文件認定產地，惟於放
    行後接獲檢舉稱，系案貨物係中國大陸製瓷磚製品。磁磚背
    面LOGO標示為OVERLAND，係大陸廣東山水市歐文萊陶瓷公司
    生產，又經駐印度代表處經濟組92年10月13日（92）竺經字
    第092070101174號函協查結果，證實產證所載之輸出人印度
    商BELL GRANITO CERAMICA LTD不但未曾與原告進行瓷磚交
    易，且未曾與台灣其他任何公司進行商業行為，原告檢附之
    產地證明不足採信，被告乃認定系案貨物產地為中國大陸。
    原告未能對磁磚背面LOGO標示為OVERLAND及產證所載之輸出
    人印度商BELL GRANITO CERAMICA LTD函稱未曾與原告進行
    瓷磚交易等直接證據，提出反證及合理說明，原告根據具體
    事證認定產地，核屬合理且無疑義，應無需且亦無相反事證
    得憑以進一步送請「進口貨品原產地認定委員會」鑑定。又
    本案經駐印度代表處經濟組協查證實，產證所載之輸出人印
    度商BELL GRANITO CERAMICA LTD不但未曾與原告進行瓷磚
    交易，且未曾與台灣其他任何公司進行商業行為，則印度商
    與香港百得公司間是否有商業行為，及是否彼此往來交惡，
    要非所問。另查原告係以經營國際貿易為常業，對大陸瓷磚
    非屬經濟部國際貿易局公告准許輸入之大陸物品，理應特別
    審慎注意，藉以防止進口尚未開放大陸物品情事發生，並盡
    誠實申報作為義務，原告應注意，能注意，竟欠缺注意，致
    虛報進口貨物產地，進口不准輸入之大陸物品，則縱非故意
    亦難謂無過失，依司法院釋字第275號解釋意旨，即應受罰
    。
二、被告根據陶瓷公會所提供之網頁來認定系案貨物為大陸產製
    ，如果原告認為被告認定有瑕疵，原告可以舉反證推翻。
三、被告並未以印度價格核定系案貨物之價格，經查證後，既然
    是大陸物品的價格，原來的罰鍰2百多萬元才降成1百多萬元
    ，至於價格方面，第1次就是按大陸之價格核估為5元、8元
    ，後來驗估處復查結果，再降為原告原申報的4.12元及5.67
    元，被告確實是按大陸價格核估，如果是印度價格，應該是
    按8元、15元核估，原告所述，顯有誤會。
　　理  由
甲、程序方面：本件被告代表人於原告起訴後變更為李榮達，經
    其聲明承受訴訟，核並無不合，應予准許。
乙、實體方面：
一、按報運貨物進口而有虛報所運貨物名稱、數量或其他違法行
    為，而涉及逃避管制者，得視情節輕重，處貨價1倍至3倍之
    罰鍰，並沒入貨物，為海關緝私條例第37條第3項及同條例
    第36條第1、3項所明定。
二、原告於92年5月26日委由豐盛報關行向被告報運進口UNGLAZE
    TILE乙批（報單號碼：第AA／92／2448／0205號），報列貨
    品分類號列第6907．90．00．00-3號，輸入規定：MWO，即
    大陸物品不准輸入，原申報產地為INDIA。來貨經查驗後依
    據關稅法第14條第1項規定，按原告應申報之事項，先行徵
    稅驗放，惟事後被告接獲檢舉，經再複核結果，更改產地為
    中國大陸，且核非屬經經濟部公告准許輸入之大陸物品，乃
    認原告涉有虛報進口貨物產地，逃避管制之情事，爰依海關
    緝私條例第37條第3項轉據同條例第36條第1項規定，處以貨
    價2倍（貨已提領）之罰鍰計2,055,660元，並依同條例第44
    條規定追徵所漏進口稅費計44,751元（含進口稅29,246元、
    營業稅15,389元及推廣貿易服務費116元）。原告不服，主
    張如事實欄所載，本案所需審究者為原告是否涉有虛報進口
    貨物產地，逃避管制之情事？
三、經查，本件被告係於貨物放行後接獲檢舉，系案貨物係中國
    大陸製瓷磚製品，磁磚背面LOGO標示為OVERLAND，係大陸廣
    東山水市歐文萊陶瓷公司生產，有被告提出之歐文萊陶瓷公
    司網頁資料附卷可參；另經被告函請駐印度代表處經濟組以
    92 年10月13日（92）竺經字第092070101174號函協查結果
    ，證實產證所載之輸出人印度商BELL GRANITO CERAMICA
    LTD不；但未曾與原告進行瓷磚交易，且未曾與台灣其他任
    何公司進行商業行為，亦有該函影本附於原處分卷可參，被
    告以原告檢附之印度產地證明不足採信，認定系案貨物產地
    為中國大陸事證明確，並無不合，並無再送請進口貨品原產
    地認定委員會鑑定產地之必要。至於所稱原告向香港百得公
    司買貨，被告應向香港百得公司查詢原告是否有向印度公司
    進貨一節，查本件經被告查明系爭貨物為大陸造者，依舉證
    責任分配原則，原告如主張為確實在印度製造者，應由原告
    負舉證責任；另所稱大陸製品也有給印度作，然後使用大陸
    公司的商標一節，依進口貨物原產地認定標準第5條第1款規
    定以進行完全生產貨物之國家或地區為其原產地，是以仍應
    以大陸為其原產地。原告亦自承無法證明印度有生產LOGO標
    示為OVERLAD之磁磚，原告主張，自無可採。
四、原告雖又主張略以其依國際貿易進行交易，其無過失一節，
    惟查，原告為磁磚貿易專業商，深知東南亞貿易轉口頻繁，
    向香港購買貨物極易購得管制進口之大陸物品，又近年大陸
    物品因其人工便宜，致其得生產廉價商品，乃眾所週知之事
    實，而LOGO OVERLAND，係大陸廣東山水市歐文萊陶瓷公司
    生產，由網路上尚可知悉，原告為磁磚貿易專業商，更無不
    知之理，其對大陸瓷磚非屬經濟部國際貿易局公告准許輸入
    之大陸物品，理應特別審慎注意，藉以防止進口尚未開放大
    陸物品情事發生，並盡誠實申報作為義務，原告應注意，能
    注意，竟欠缺注意，致虛報進口貨物產地，進口不准輸入之
    大陸物品，則縱非故意亦難謂無過失，依司法院釋字第275
    號解釋意旨，即應受罰。
五、至於價格方面，關稅總局驗估處之簽復為如係印度產品
    第1、2項為FOB USD 8/MTK，第3、 4項為FOB USD 15/MTK，
    有查價函附於原處分卷可參，原告主張被告認定系爭貨物
    為大陸物品，又按印度價格處罰一節，尚有誤會。
六、從而，本件原處分並無違誤，訴願決定予以維持，亦無不合
    ，原告起訴意旨為無理由，應予駁回。
七、兩造其餘主張陳述，核與上開結論不生影響，爰不予一一論
    述，附此敘明。
據上論結，本件原告之訴為無理由，爰依行政訴訟法第98條第3
項前段，判決如主文。
中　　華　　民　　國　　94　　年　  12　　月　 15  　 日
                            第五庭審判長法  官   張瓊文
                                        法  官　 蕭忠仁
                                        法  官　 黃清光
上為正本係照原本作成。
如不服本判決，應於送達後20日內，向本院提出上訴狀並表明上
訴理由，如於本判決宣示後送達前提起上訴者，應於判決送達後
20日內補提上訴理由書（須按他造人數附繕本）。
中　　華　　民　　國　　94　　年　  12　　月　 15  　 日
                                       書記官    楊子鋒
